【裁判字號】    89,訴,429
【裁判日期】    890920
【裁判案由】    誣告
【裁判全文】
臺灣基隆地方法院刑事判決                          八十九年度訴字第四二九號
    公  訴  人  臺灣基隆地方法院檢察署檢察官
    被      告  甲○○
右列被告因誣告案件，經檢察官提起公訴 (八十九年度偵字第一三五八號)，本院判
決如左：
    主  文
甲○○意圖他人受刑事處分，向該管公務員誣告，處有期徒刑肆月，緩刑參年。
    事  實
一、甲○○明知自己於民國八十八年十二月十一日上午五時許，在基隆市○○路十三
    號六樓「皇后視聽歌唱酒店」，因遭該酒店主任乙○○開除其服務生工作，心裡
    不高興，於下樓之後，與樓下某不詳姓名年籍之計程車司機，發生口角打架而受
    傷，其傷勢並非遭乙○○傷害所致。竟意圖使乙○○受刑事處分，於八十八年十
    二月十四日下午五時許，向有偵查犯罪職權之基隆市警察局第一分局忠二路派出
    所員警提出告訴，誣指於八十八年十二月十一日，遭乙○○毆打而受傷，乙○○
    涉犯傷害罪嫌，使基隆市警察局第一分局依其告訴報請檢察官偵辦。嗣於檢察官
    偵查中，自白其誣告犯行。
二、案經台灣基隆地方法院檢察署檢察官自動檢舉偵查起訴。
    理  由
一、右開事實，業據被告甲○○於偵查中坦承不諱，核與證人乙○○於警訊、偵查中
    之證詞相符，堪信被告於偵查中之自白為真實。雖被告於本院審理時翻異前詞，
    否認有何誣告犯行，辯稱：伊確曾遭乙○○毆打，因在偵查中遭乙○○恐嚇不得
    說出實情，乙○○並交給伊新台幣（下同）三萬元，表示願意和解，所以才會於
    偵查庭中改口稱係與計程車司機發生口角打架而受傷云云。經查：被告於八十八
    年十二月十四日下午五時許，檢具仁祥醫院出具之診斷證明書，向基隆市警察局
    第一分局忠二路派出所員警對乙○○提出告訴，指稱於同年月十一日上午五時許
    ，在基隆市○○路十三號六樓「皇后視聽歌唱酒店」，遭乙○○夥同二名男子共
    同毆打，並於下樓時，又遭十餘名男子毆打。嗣被告於偵查中到庭改口供稱：「
    當天因為乙○○開除我，我心裡不高興，到樓下和計程車司機發生口角打架，我
    就誣告乙○○打我，打我的人沒有乙○○。」等語。案經台灣基隆地方法院檢察
    署檢察官查明後，將乙○○處分不起訴，並經台灣高等法院檢察署駁回被告再議
    之聲請而確定等情，有診斷證明書、八十九年度偵字第一五七號不起訴處分書、
    八十九年度議字第一０一六號處分書及警訊、偵查筆錄在卷可按。被告就其所提
    乙○○涉嫌傷害一案，於警訊、偵查及本院審理時之說詞，前後反覆矛盾，而乙
    ○○於前開傷害案件中，所作否認犯行之供詞，復與被告於偵查中之陳述相符，
    堪信乙○○之供述為真實。再者，被告對於其所為遭乙○○傷害並恐嚇乙節，既
    未能提出任何證據，且如被告確於偵查中因遭乙○○恐嚇，怕遭乙○○事後報復
    ，而不敢於偵查中說出實情，何以在檢察官對乙○○為不起訴處分之後，旋即向
    台灣高等法院檢察署聲請再議，而不懼乙○○之報復？此舉與其所稱遭受恐嚇之
    說詞顯不相符，是被告所為沒有誣告之辯詞，應非可採，其誣告之罪證明確，應
    依法論科。
二、核被告所為，係犯刑法第一百六十九條第一項之誣告罪。按刑法第一百七十二條
    之規定，並不專在獎勵犯罪人之悛悔，而要在引起偵查或審判機關之易於發見真
    實，以免被誣告人終於受誣，故不論該被告之自白在審判前或審判中，自動或被
    動，簡單或詳細，一次或二次以上，並其自白後有無翻異，苟其自白在所誣告之
    案件裁判確定以前，即應依該條減免其刑（最高法院三十一年上字第三四五號判
    例參照）。本件被告於偵查中曾自白其誣告犯行，雖於本院審理時翻異前詞，又
    再否認其犯行，仍應依法減輕其刑。爰審酌被告犯罪之動機、目的、方法、所生
    損害與犯罪後供詞反覆之態度等一切情狀，量處如主文所示之刑。末查被告前未
    曾受有期徒刑以上刑之宣告，有本院被告全國前案紀錄表在卷可按，其因一時失
    慮，而罹刑章，經此偵查、審判程序教訓，應已知所警惕，信無再犯之虞，本院
    因認前開宣告之刑，以暫不執行為適當，併予宣告緩刑三年，以啟自新。
據上論斷，應依刑事訴訟法第二百九十九條第一項前段、刑法第一百六十九條第一項
、第一百七十二條、第七十四條第一款，判決如主文。
本案經檢察官周慶華到庭執行職務
中      華      民      國    八十九    年      九      月     二十     日
                                    臺灣基隆地方法院刑事第三庭
                                            法      官  陳培仁
右正本證明與原本無異。
對於本件判決如有不服，應於收受送達後十日內，向本院提出上訴書狀，上訴於臺灣
高等法院，並按他造當事人之人數附具繕本。
                       書  記  官  施鴻均
中      華      民      國    八十九    年      九      月    二十六    日
附錄論罪法條
刑法第一百六十九條第一項：
意圖他人受刑事或懲戒處分，向該管公務員誣告者，處七年以下有期徒刑。


司法院資訊處製作；財團法人民間司法改革基金會備份。
